臺灣高等法院臺南分院刑事裁定　　 96年度交抗字第108號
抗　告　人
即受處分人　甲○○
上列抗告人因違反道路交通管理處罰條例案件，不服臺灣嘉義地
方法院，中華民國九十六年五月二十五日所為裁定（九十六年度
交聲字第八十四號），提起抗告，本院裁定如下：
    主  文
抗告駁回。
    理  由
一、本件抗告意旨略以：抗告人於民國（下同）九十六年三月四
    日上午十時五十五分許駕駛所有之車牌號碼一九五六—NW號
    自用小客車行經番路五虎寮右轉台十八線往阿里山方向，轉
    彎時均有依規定開方向燈，進入公路也有開頭燈，因大白天
    光線太強，員警分辨不清，是後方車沒有開燈，誤認為係抗
    告人駕駛之車輛，抗告人並無違規，值勤員警有恣意裁罰之
    虞；亦無其他警員看到伊未開大燈及方向燈，復無照片或其
    他直接的證據，原處分機關即逕為處分，自有未當，為此提
    起抗告，請求撤銷原裁定云云。
二、按「汽車駕駛人，不依規定使用燈光者，處新臺幣一千二百
    元以上三千六百元以下罰鍰」、「行經公路主管機關或警察
    機關公告之山區○○○路線之路段，涵洞或車行地下道，應
    依標誌指示使用燈光」道路交通管理處罰條例第四十二條、
    道路交通安全規則第一０九條第五款分別定有明文。又行駛
    台十八線阿里山公路全天候應開車頭燈，復經嘉義縣警察局
    竹崎分局九十六年一月十七日公告，有該公告影本一卷在卷
    可查，是台十八線阿里山公路在嘉義縣轄區範圍內，自屬前
    揭道路交通安全規則第一百零九條第五款之應使用頭燈之山
    區路段。
三、本件抗告人即受處分人甲○○於九十六年三月四日上午十時
    五十五分許，駕駛車牌號碼一九五六—NW號自用小客車，在
    番路五虎寮右轉台十八線往阿里山方向行駛，明知其行駛在
    公路主管機關或警察機關公告之山區○路段應開亮頭燈，竟
    未依規定開亮頭燈，為警攔查告發之事實，抗告人固不否認
    有駕車行經該處，惟矢口否認有何交通違規行為，並辯稱：
    當日駕駛上開自小客車行經上述路段，轉彎時均有依規定開
    方向燈，進入公路也有開頭燈，因大白天光線太強，員警分
    辨不清，是後方車沒有開燈，誤認為抗告人駕駛之車輛，並
    未違反規定云云。經查：
(一)抗告人於上開時間，駕駛其所有之車牌號碼一九五六—NW號
    自用小客車，行經上開地點未依規定開亮頭燈及方向燈，經
    嘉義縣警察局員警攔停，而依道路交通管理處罰條例第四十
    八條第一項第一款製單舉發，嗣經原處分機關於同年四月十
    七日依該條及同條例第六十三條第一項第一款規定，裁處抗
    告人罰鍰新臺幣（下同）九百元，並記違規點數一點等情，
    有嘉義縣警察局九十六年三月四日嘉縣警交字第Ｌ0000
    0000號舉發違反道路交通管理事件通知單、原處分機關
    九十六年四月十七日嘉監義裁字第裁七六-Ｌ000000
    00號違反道路交通管理事件裁決書各一份在卷足稽（見嘉
    義市監理站處理交通違規聲明異議案件卷宗第一、二頁）。
(二)抗告人雖堅詞否認有何違規事實，並辯稱員警未提出照片為
    證、有恣意裁罰之虞云云。按交通勤務警察或依法令執行交
    通稽查任務人員，開單舉發違反道路交通管理處罰條例所列
    之違規事實，經公路主管機關或警察機關所為之裁決處罰，
    本質上為行政處分，為達成維護交通秩序及公共安全之行政
    目的，刑事訴訟法中就犯罪證據有關之規定，與屬於行政秩
    序罰之交通違規裁罰本旨不相符合之部分，不在準用之列。
    從而，交通違規行政爭訟之舉證責任原理，係應與民事訴訟
    之舉證責任原理相類似，亦即，基本上應就行政機關與人民
    所各自主張有利於己之事實，分配其應盡之舉證責任，而非
    逕予適用刑事訴訟法上之「無罪推定」原則，此觀諸行政訴
    訟法第一百三十六條，規定行政訴訟程序準用民事訴訟法第
    二百七十七條舉證責任分配原則之立法意旨，即可明瞭。抗
    告人雖堅詞否認有何違規事實、恣意裁罰云云，然就此並未
    提供任何對其有利之事證憑以供本院調查，且本院亦查無任
    何證據，足資證明值勤員警確有抗告人所述任意取締之情事
    ，是抗告人所稱員警有恣意裁罰云云，尚無可採。
(三)原裁決機關交通部公路總局嘉義區監理所嘉義市監理站，裁
    決本件抗告人未使用方向燈，乃引據舉發單為證。證人即舉
    發本件違規事件之嘉義縣警察局員警張宗保就本件如何查獲
    並舉發之經過，於原審調查時到庭結證稱：「那個路段有規
    定全天都要使用車頭燈，抗告人沒有使用車頭燈…」當天天
    氣晴朗，視線良好，不可能是因為光線太亮，所以將後面的
    車子誤認為抗告人，如果抗告人有開大燈，根本不會攔檢他
    ，員警在該地點值勤時，差不多都會在十五點五公里的位置
    ，那邊沒有什麼障礙物，剛好可以停二部轎車，巡邏車也停
    在路邊，人就站在路邊攔檢，當天係一人值勤，雖有帶攝影
    機出去，但剛好沒電，所以未拍照」等語明確（見原審卷第
    十六頁），並於原審當庭提出其所繪製之現場位置圖一紙（
    見原審卷第十八頁）以實其說。查證人即員警張宗保係直接
    見聞抗告人駕駛所有自用小客車行經上開地點未依規定開亮
    頭燈之事實經過，依法告發取締，而證人即員警張宗保依法
    執行勤務，衡情應無故為誣指抗告人，身觸偽證重罪之必要
    ，況當日既為日間、晴天，亦無障礙物阻擋員警視線，以一
    般值勤員警之專業訓練而言，對於該等職務上事項之觀察程
    度自應遠較一般人更為專注，應無將後方車輛誤認為抗告人
    之可能。綜上，堪認抗告人確於前揭時、地行駛該路段未依
    規定開啟車頭燈之違規行為事實甚明。
(四)又警察舉發交通違規行為，並不以照片為必要之證明方法，
    若強求各種交通違規行為均需以照片為其裁罰依據，事實上
    殆不可行，蓋車輛行駛中開啟頭燈之違規過程，僅約數秒鐘
    ，稍縱即逝，若來得及拍照固然最好，可免去不必要之爭議
    ，但若來不及拍照，此短暫之事實經過，除全程目睹之員警
    可資證明外，無法期待此類違規行為均須照相為證，是本件
    縱然未有照相存證，抗告人於前開時、地未依規定開啟車頭
    燈之違規行為之違規事實，仍堪予認定，是抗告人認無照片
    可佐云云，亦無理由。
(五)另證人即當日舉發本件交通違規之嘉義縣警察局中埔分局中
    埔派出所警員張宗保當日值勤所站之舉發位置（即台十八線
    十五點五公里處）前，並無其他道路與台十八線交叉而形成
    轉彎路口，已有證人於原審當庭提出其所繪製之現場位置圖
    一紙附卷可佐（見原審卷第十八頁），並經上開證人到庭證
    稱：「我看到抗告人的時候，他是如我所畫的圖沿著台十八
    線由西往東往阿里山公路方向直行…當天並無看到他轉彎或
    變換車道」（見原審卷第十五頁）、「抗告人要往阿里山方
    向行駛，…抗告人就說他剛從阿里山公路右轉彎出來，…但
    是我沒有看到他打方向燈，所以我舉發他未依規定使用方向
    燈」、「我沒有看到他從哪邊右轉，但是抗告人說他剛剛右
    轉，一直拜託我開比較輕的罰單，所以我就跟他講說我用最
    輕的罰則未依規定使用方向燈舉發」等語（見原審卷第十八
    頁），故原審法院綜觀卷證而認本件舉發單以及原處分認定
    抗告人行車時遇有右轉彎時，未先顯示車輛前後右邊方向燈
    之違規事實，顯有違誤，自屬有據。
(六)綜上所述，原處分機關以抗告人於行車時遇有右轉彎時，未
    先顯示車輛前後右邊方向燈之違規事實，裁處抗告人罰鍰九
    百元，並記違規點數一點，尚有未洽。原審法院以抗告人之
    異議雖無理由，然原處分既有可議，因而依道路交通案件處
    理辦法第二十條前段之規定撤銷原處分，另為裁定抗告人甲
    ○○汽車所有人，行經公路主管機關或警察機關公告之山區
    ○○○路線之路段，未依標誌指示使用燈光，應處罰鍰新台
    幣壹仟貳佰元。其認事用法，均無不合。抗告人抗告意旨，
    仍執前詞，否認違規行為，核無理由，抗告應予駁回。
四、據上論結，應依道路交通案件處理辦法第二十六條，刑事訴
    訟法第四百十二條，裁定如主文。
中　　華　　民　　國　　96　　年　　7 　　月　　9 　　日
                      刑事第三庭審判長法　官 黃崑宗
                                      法  官 杭起鶴
                                      法  官 蘇清水
以上正本證明與原本無異。
不得再抗告。
　　　　　　　　　　　　　　　　　　　書記官 陳嘉琍
中　　華　　民　　國　　96　　年　　7 　　月　　9 　　日
